【裁判字號】    89,自,103
【裁判日期】    900330
【裁判案由】    偽造文書
【裁判全文】
台灣基隆地方法院刑事裁定                          八十九年度自字第一０三號
    自  訴  人  甲○○
    被      告  乙○○
右列被告因偽造文書案件，經自訴人提起自訴，本院裁定如左：
    主      文
自訴駁回。
    理      由
一、自訴意旨略以：自訴人甲○○於民國八十九年十一月二十一日之辦公時間，在
    基隆市仁愛區戶政事務所內，遭受被告乙○○警員非法拘提，並以通知書告知自
    訴人，係依刑事訴訟法第八十八條之一規定，將自訴人逕行逮捕、拘提；惟查：
    自訴人並無刑事訴訟法第八十八條之一各款所規定之情事，故被告顯有刑法第二
    百十三條之公務員明知不實之事項，而登載於職務上所掌之公文書，並有行使不
    實公文書之罪嫌云云。
二、按法院或受命法官，得於第一次審判期日前，訊問自訴人、被告及蒐集或調查證
    據結果，如認為案件有刑事訴訟法第二百五十二條至第二百五十四條之情形者，
    得以裁定駁回自訴，同法第三百二十六條第三項定有明文。次按犯罪嫌疑不足者
    ，應為不起訴之處分，亦為同法第二百五十二條第十款所明定。復按刑法第二百
    十三條偽造公文書之罪，以公務員明知為不實之事項而登載於職務上所掌之公文
    書，及足以生損害於公眾或他人為構成要件，如公務員登載不實之事項，並非明
    知，雖足以生損害於公眾或他人，亦不成立偽造公文書之罪，最高法院三十九年
    度台上字第十八號並著有判例。
三、訊據被告乙○○堅決否認偽造文書之犯行，辯稱：「我是以現行犯之規定逮捕自
    訴人，那天我是應分局的請求去支援。我到場時有二個同仁請他離開，自訴人在
    現場大吵大鬧，我就問戶政事務所是否要提告訴，戶籍員說要提出告訴。通知書
    是到派出所發給他。當時有口頭告訴他要以現行犯之規定逮捕他。通知書上是把
    八十八條不小心劃掉了。」。經查：自訴人甲○○於八十九年十一月二十一日，
    在基隆市仁愛區戶政事務所內，因申辦戶籍謄本未獲允准，涉嫌妨害公務，而遭
    乙○○當場逮捕並移送台灣基隆地方法院檢察署後，經該署檢察官以八十九年度
    偵字第四八０七號妨害公務案件提起公訴，並經本院八十九年易字第七六一號審
    理中乙情，業經本院調取前開案卷核閱屬實。是乙○○確係因執行公務而將自訴
    人依刑事訴訟法第八十八條現行犯規定逮捕，應堪認定，被告辯稱「通知書上是
    把八十八條不小心劃掉了。」亦堪採信。從而被告既係因執行公務，依現行犯之
    規定逮捕自訴人，縱因過失而於其職務所掌之公文書上有所誤載，然刑法第二百
    十三條並不處罰過失行為，本件有刑法第二百五十二條第八款之情形，揆諸前開
    說明，自應依法裁定駁回本件自訴。
據上論結，應依刑事訴訟法第三百二十六條第三項、第二百五十二條第八款，裁定如
主文。
中    華    民    國      九十        年      三      月      三十      日
                                      臺灣基隆地方法院刑事第三庭
                                              法  官  姚 貴 美
右正本證明與原本無異。
對於本件裁定如有不服，應於收受送達後五日內，向本院提出抗告書狀，敘述抗告之
理由，抗告於臺灣高等法院。
                                              書記官  明 祖 斌
中    華    民    國      九十        年      五      月       七       日


司法院資訊處製作；財團法人民間司法改革基金會備份。
